【裁判字號】    89,交易,1036
【裁判日期】    900329
【裁判案由】    過失傷害
【裁判全文】
臺灣高雄地方法院刑事判決                      八十九年度交易字第一三六號
    公  訴  人  臺灣高雄地方法院檢察署檢察官
    被      告  丙○○
右列被告因過失傷害案件，經檢察官聲請簡易判決處刑（八十九年度偵字第一九八八
０號），本院鳳山簡易庭認為不宜以簡易處刑判決，移由本院普通改依通常程序審理
，本院判決如左：
    主  文
丙○○因過失傷害人，處拘役肆拾日，如易科罰金，以參佰元折算壹日。
    理  由
一、丙○○未領有駕駛執照，於民國八十九年三月二十日下午一時四十分許，駕駛車
    牌號碼ＵＴ─五五九九號自小客車，沿高雄市○鎮區鎮○路由東往西方向行駛，
    行經該路與樹人路交岔路口欲右轉時，適鎮中路之燈光號誌已變成紅燈，且無紅
    燈可右轉之燈光號誌，本應注意汽車行駛至交岔路口，行進、轉彎應遵守燈光號
    誌，行駛至有號誌之交岔路口，遇紅燈應依車道連貫暫停，及汽車在雙向二車道
    行駛時，應在遵行車道內行駛，且依當時客觀情狀天候晴、有日間自然光線、柏
    油路面乾燥無缺陷、無障礙物、視距良好，依其智識、能力並無不能注意之情事
    ，竟疏未注意，貿然駛至慢車道擬闖紅燈右轉樹人路，適有乙○○騎乘車牌號碼
    ＵＦＹ─二二三號機車亦同向沿鎮中路由東往西方向行駛在慢車道上，在該路與
    樹人路交岔路口遇紅燈而暫停在慢車道停止線前，遭丙○○駕駛上開車輛右前車
    頭在慢車道上自後追撞乙○○暫停機車之後側，並致丙○○受有右側臀部鈍傷、
    右大腿挫傷、頸肌腱炎、右側坐骨神經痛、第一、二頸椎滑脫之傷情。丙○○於
    警方據報知悉有犯罪事實，尚不知悉犯罪人時，向前往處理之警員主動承認肇事
    自首而願接受裁判。
二、案經乙○○訴請臺灣高雄地方法院檢察署檢察官偵查起訴。
    理  由
一、訊據被告丙○○已坦承於右開時、地不慎自後追撞與其同向行駛之告訴人乙○○
    因遇紅燈而暫停之機車之事實，核與告訴人之指訴相符。且查：
（一）按汽車行駛至交岔路口，其行進、轉彎應遵守燈光號誌；行駛至有號誌之交岔
      路口，遇紅燈應依車道連貫暫停；汽車在雙向二車道行駛時，應在遵行車道內
      行駛；道路交通安全規則第一百零二條第一項第一款、第十一款、第九十七條
      第一款分別定有明文。被告未考領駕駛執照，本不應駕駛汽車，惟其既實際駕
      駛車輛於道路上，理應謹慎小心駕車，注意上述規定並確實遵守之。再依當時
      客觀情狀天候晴、有日間自然光線、柏油路面乾燥無缺陷、無障礙物、視距良
      好等情，此有現場照片四幀附卷足參。則依被告之智識、能力並無不能注意之
      情事，被告自應注意汽車行駛至交岔路口，其行進、轉彎應遵守燈光號誌，遇
      紅燈應依車道連貫暫停，及在雙向二車道行駛時，應在遵行車道內行駛。
（二）本件肇事地點在高雄市鎮○路○○○路交岔路口，鎮中路雙向各有二車道，並
      以白實線劃分快慢車道，肇事前被告及告訴人之車行方向均由鎮中路由東往西
      方向行駛，被告在交岔路口於鎮中路之燈光號誌為紅燈時仍欲由慢車道右轉樹
      人路，告訴人則因鎮中路燈光號誌為紅燈而暫停在慢車道停止線前，被告行駛
      在告訴人暫停機車後側之慢車道上，肇事後被告及告訴人之車輛均停在鎮中路
      西向慢車道上，告訴人之機車橫跨在交岔路口東北側停止線上，前輪距鎮中路
      西向邊線二．四公尺，後輪距鎮中路西向邊線三．五公尺，被告車輛則緊停放
      在告訴人機車之後，被告前車輪距鎮中路西向邊線三．二公尺，後車輪距鎮○
  路西向邊線三．五公尺，左前車頭距交岔路口東北側停止線一．二公尺等情，
      此有前開高雄市○○○○○道路交通事故調查報告表一份在卷足憑，依此關係
      位置型態，及二車之行進方向、路線、路況加以研析，足見被告於鎮○路○○
      ○路口交岔路口，未依規定行駛在快車道，而駛至慢車道上，於鎮中路燈光號
      誌為紅燈時，復未依號誌指示暫停，而在慢車道上自後追撞依燈光號誌暫停之
      在停止線前之告訴人機車後側，被告就本件交通事故之發生顯有過失，至為明
      確。
（三）告訴人因本件車禍受有右側臀部鈍傷、右大腿挫傷、頸肌腱炎、右側坐骨神經
      痛、第一、二頸椎滑脫之傷情，此有診斷證明書三紙附卷可證。雖被告辯稱告
      訴人之傷情並非如診斷證明書所載，於交通事故發生時，告訴人伸手去牽機車
      ，可能因此導致頸椎受傷等語，經查：告訴人提出之阮綜合醫院診斷證明書記
      載告訴人於八十九年三月二十日（即本件交通事故發生當日）至該院急診，病
      名為右側臀部鈍傷；另告訴人提出之大東醫院診斷證明書則記載告訴人於八十
      九年三月二十三日起至同年七月三日止在該院醫療，病名為右大腿挫傷、頸肌
      腱炎、右側坐骨神經痛；又告訴人提出之高雄醫學大學附設中和紀念醫院記載
      告訴人於八十九年七月二十七日住院接受檢查及治療，病名為第一、二頸椎滑
      脫。則位上開三紙診斷證明書可知，告訴人自八十九年三月二十日（即本件交
      通事故發生當日）起至八十九年七月二十七日止，除其中八十九年三月二十一
      日、二十二日及八十九年七月四日至同年月二十三日以外，確因病陸續在阮綜
      合醫院、大東醫院、高雄醫學大學附設中和紀念醫院治療。又其所治療之傷情
      為右側臀部鈍傷、右大腿挫傷、頸肌腱炎、右側坐骨神經痛、第一、二頸椎滑
      脫，上開疾病名確與本件車禍發生時被告自後追撞告訴人之機車後，告訴人因
      重心不穩跌倒產生之傷情有關，足證告訴人確因本件車禍受有右側臀部鈍傷、
      右大腿挫傷、頸肌腱炎、右側坐骨神經痛、第一、二頸椎滑脫之傷情。被告之
      過失行為與告訴人之傷害結果間，具有相當因果關係。本件罪證明確，被告過
      失傷害犯行，已堪認定。
二、核被告丙○○所為，係犯刑法第二百八十四條第一項前段過失傷害罪。又被告無
    駕駛執照駕車，應依道路交通管理處罰條例第八十六條第一項之規定加重其刑。
    被告肇事後，於警察機關僅知悉犯罪事實，尚未發覺犯罪人前，向據報前去處理
    之警員坦承肇事並願接受裁判之情，業據證人即警員甲○○到庭具結證述綦詳，
    被告所為，合於刑法第六十二條前段自首之要件，茲依法減輕其刑。爰審酌被告
    就本件車禍應負全部過失責任，告訴人所受傷害程度，被告於犯後坦承犯行，態
    度良好，惟迄未與告訴人達成民事和解等一切情狀，量處如主文所示之刑，併諭
    知易科罰金之折算標準。再按修正前刑法第四十一條易科罰金之折算標準，業經
    總統於九十年一月十日公布為現行刑法第四十一條第一項，並於同年月十二日生
    效，依刑法第二條第一項前段從新從輕原則，應依修正後刑法第四十一條第一項
    前段之規定對於被告最為有利。
三、論結，應依刑事訴訟法第二百九十九條第一項前段、道路交通管理處罰條例第八
    十六條第一項、刑法第二條第一項前段、第二百八十四條第一項前段、第六十二
    條前段、第四十一條第一項前段、罰金罰鍰提高標準條例第一條前段、第二條，
    判決如主文。
本案經檢察官郭麗娟到庭執行職務。
中      華      民      國      九十      年      三    月    二十九    日
                                  臺灣高雄地方法院交通法庭
                                      法  官  張  桂  美
右正本證明與原本無異。
如不服本判決，應於判決送達後十日內，向本院提出上訴狀。
                                      書記官  吳  金  霞
中      華      民      國      九十      年      三    月    三十      日


司法院資訊處製作；財團法人民間司法改革基金會備份。
